臺灣高等法院刑事判決　　　　　　　　　　　　　　九十三年度上易字第四四一號
　　上　訴　人　臺灣台北地方法院檢察署檢察官
　　被　　　告　丁○○
　　被　　　告　丙○○
右上訴人因被告詐欺案件，不服臺灣臺北地方法院九十二年度易字第一五六五號，中
華民國九十三年二月十一日第一審判決（起訴案號：臺灣臺北地方法院檢察署九十二
年偵字第一０五五一號、九十二年度調偵緝字第二一號、第二二號），提起上訴，本
院判決如左：
    主  文
上訴駁回。
    理  由
一、本案經本院審理結果，認第一審判決對被告丁○○、丙○○均為無罪之諭知，核
    無不當，應予維持，並引用第一審判決書記載之證據及理由。
二、檢察官上訴意旨略以原審未能傳訊證人乙○○到庭，有應調查之證據未予調查之
    違法，被告丁○○所提出之金獅公司之傳真資料係傳聞證據，不得作為證據，告
    訴人戊○○對金獅公司合資協議並不清楚，告訴人係任司機，並非參與公司決策
    之經理人，亦未參與公司事務之處理或執行，豈有可能清楚知悉公司之營運、財
    務投資等重要事項，原審以告訴人身為被告司機為由，即推論其對於公司營運應
    當瞭解，有悖經驗法則，被告丁○○自承其就本件並無支付任何增資款項，且依
    證人黃孟娟之證述，網碟公司實際上亦非金獅公司之新股東，被告二人對於增資
    後之新股，根本無權利可言，如何能將股票販售於告訴人，況依被告丁○○之供
    述，其至少在八十九年一月間，仍參加金獅公司董事會，對於所謂新股東已由網
    碟公司改為得藝公司一事應當知情，其明知及此，猶於八十九年一月十日與告訴
    人戊○○簽訂股權讓渡書，以八十八年十一月間簽立之合資協議舊稿本為幌，鼓
    吹其購買股票，客觀上已然構成施用詐術，又依證人周資傑及證人黃孟娟之證言
    及金獅合資協議書第四條規定，本件增資後三年內，股東不得將股票轉讓第三人
    或設質，是被告二人縱為所謂新股東，或誤信其仍為新股東，其明知在三年內根
    本無法取得所謂增資新股，竟仍向告訴人表示，一旦告訴人交付之股金支票兌領
    後，立即辦理過戶云云，使告訴人不疑有他，交付支票，豈能謂無詐欺之犯意，
    又原審以雙方已和解，即推論純屬民事糾紛，未免無據等。
三、按被告未經審判證明有罪確定前，推定其為無罪；又犯罪事實應依證據認定之，
    無證據不得認定其犯罪事實：又不能證明被告犯罪者，應諭知無罪之判決，刑事
    訴訟法第一百五十四條第一項、第二項及第三百零一條第一項分別定有明文。又
    事實之認定，應憑證據，如未能發現相當證據，或證據不足以證明，自不能以推
    測或擬制之方法，為裁判基礎（最高法院四十年台上字第八六號判例參照）。另
    認定犯罪事實所憑之證據，雖不以直接證據為限，間接證據亦包括在內；然而無
    論直接或間接證據，其為訴訟上之證明，須於通常一般之人不致有所懷疑，而得
    確信其為真實之程度者，始得據為有罪之認定，倘其證明尚未達到此一程度，而
    有合理之懷疑存在時，即無從為有罪之認定（最高法院七十六年台上字第四九八
    六號判例參照）。次按刑法第三百三十九條第一項詐欺罪之成立，以意圖為自己
    或第三人不法所有，以詐術使人將本人或第三人之物交付為要件。所謂以詐術使
    人交付，必須被詐欺人因其詐術而陷於錯誤，若其所用方法，不能認為詐術，亦
    不致使人陷於錯誤，即不構成該罪，此亦有最高法院四十六年台上字第二六○號
    判例足參。是行為人主觀上，倘非出於意圖為自己或第三人不法所有之詐欺犯意
    ，或客觀上所用之方法不能認為詐術，即不得以該罪相繩。本件訊據被告等固不
    否認與告訴人二人簽訂股權讓渡書，並收受告訴人二人所支付之股權價金，惟堅
    決否認有何詐欺犯行。查證人即原達萬實業股份有限公司總經理暨合併後金獅公
    司董事長周資傑、金獅公司會計黃孟娟證稱被告等確以網碟公司名義與乙○○、
    馬來西亞商永聚控股股份有限公司（下稱永聚公司）、皇統光碟股份有限公司、
    達萬實業股份有限公司、周資傑、中原投資股份有限公司、協和國際多媒體股份
    有限公司等於八十八年十二月二十七日簽訂金獅合資協議書等語。證人周資傑並
    證稱協議書簽約當事人均有依契約履行，亦於簽約後曾在金獅公司見過被告二人
    ，有關得藝公司、網碟公司等該給股票都有給乙○○，我們都是針對乙○○，乙○○與被告二人關係我不清楚，九十年七月乙○○將所有金獅公司之股票已全部
    轉讓給我等語。證人黃孟娟證稱八十八年八、九月時，乙○○因為投資得藝公司
    ，要我去接管得藝公司帳目，我把得藝公司帳冊及印鑑帶回，當時乙○○是得藝
    公司決策者，得藝公司負責人也變更，最後得藝公司的人都到金獅公司來工作。
    金獅公司的資本額後來有依協議書內容集資至一億九千九百萬元，但股東有一些
    調整。金獅傳真資料是我當時幫乙○○整理的，是乙○○與得藝公司股東間帳目
    ，乙○○要我傳真給丁○○，二千萬元是乙○○幫得藝公司代付增資款等語。並
    有金獅合資協議書附卷可稽，足證被告二人所稱之網碟公司與乙○○間之前投資
    協議關係存在之情事。又被告丁○○既確於八十八年十二月二十七日簽訂金獅合
    資協議書，並依契約內容可獲得金獅公司新股，則被告等預知將獲得金獅公司新
    股股份，而與告訴人等簽訂金獅公司股權讓渡書，乃屬對於合理期待可得利益之
    預先處分，尚難單以此項行為推斷被告等有為自己不法所有之詐欺意圖。另被告
    等與告訴人分別洽談買賣新股股份時，雖提出不同日期及內容之金獅合資協議書
    ，其中提出與戊○○之日期為八十八年十二月十八日之協議書，其上並無簽章，
    僅為稿本，然當時尚未簽約生效，告訴人戊○○又係被告丙○○司機，對於公司
    營運情況有相當程度之瞭解，此即告訴人戊○○明知其服務之公司有在營運，對
    公司之經營情形有一定之瞭解，該公司並非虛設未營運以欺騙人之公司，告訴人
    戊○○就其服務之公司確有在營運有其認知，雖其身為司機，未參與公司之決策
    ，而就被告二人參與金獅公司合資協議不清楚，惟被告既確有與金獅公司合資之
    情事，是尚難以本件履行之糾紛，遽認被告二人有詐欺之事實，且被告丁○○確
    實有簽訂金獅合作協議書，而告訴人戊○○所認購股份之條件內容，亦與看過真
    正契約影本之告訴人甲○○所簽訂之股權讓渡書相同，顯見不同之協議書對於認
    購條件並無影響，被告等與告訴人等簽訂股權認購書，出賣將來可取得之金獅公
    司股權，雖因協議書未獲完全履行而無法如期轉讓予告訴人等，然此既為被告等
    事前所不知，尚難僅以事後未履行遽以斷定被告等有何欺罔行為。再依據金獅合
    資協議書第六條甲方（乙○○、永聚公司）承諾將賣出老股價款轉作甲方及丁方
    （網碟公司）依附表應認購之增資新股之股款．．．。第十條得藝公司及其所屬
    加盟連鎖系統現行營運之加盟店合計一七四家，其相互間訂有加盟合約且仍繼續
    有效；甲、丁方承諾擔保並負責促使得藝公司及其加盟連鎖系統於本約簽訂後ˍ
    日內出具聲明書，同意將上開加盟合約所生一切權利全數移轉於ＫＰＳ（即金獅
    公司），並負責完成權益移轉所需一切手續。．．．甲、丁方應保證得藝公司之
    ＬＯＧＯ商標、服務標章、ＫＮＯＷ─ＨＯＷ等權益應全數移轉予ＫＰＳ。而依
    合資協議書附件二記載網碟公司認購新股為二百萬股。另據金獅公司八十九年度
    第一次股東臨時會議事錄記載，出席股東有乙○○、丁○○、周資傑等六人，討
    論事項議題二：改選董事、監察人案，丁○○（網碟公司代表人）亦為擔任改選
    後董事。再據金獅傳真資料確有呂總代付得藝金獅增資款二千萬元之帳目，此有
    合資協議書、股東臨時會議事錄、八十九年度第一次董事會議事錄、金獅傳真資
    料等影本附卷可稽，足證被告等所稱確實有簽訂合資協議書及因乙○○未按協議
    書內容履行，以致被告等無法取得金獅公司新股股權，應為可信，又金獅合資協
    議書第四條雖規定本件增資後三年內，股東不得將股票轉讓第三人或設質等，惟
    該條亦有約定經本約之當事人全體同意或本約經依法終止、撤銷、解除等即不受
    其限制，且市面上於不能過戶前買賣股條之情事亦時有所聞，是尚難以該約定即
    認被告有詐欺之行為，再原審就被告二人無詐欺之情形，已先後論斷，認被告二
    人不成立詐欺罪，本件之糾紛為民事糾紛，並非被告二人與告訴人和解後，始認
    為本件係民事糾紛，又證人乙○○原審傳拘無著，有臺灣士林地方法院檢察署九
    十二年十二月十二日士檢明九十二助一五一九字第三五六二五號函、臺灣雲林地
    方法院檢察署九十二年十二月十九日雲檢朝正字第二六八二○號函在卷可稽，公
    訴人於原審亦表示捨棄該證人，被告二人亦同意（見九十二年度易字第一五六五
    號卷第二○○頁），公訴人認原審有應調查而未予調查之違法，尚有誤會，另被
    告丁○○所提出之金獅公司之傳真資料，業據證人即金獅公司之會計黃孟娟於原
    審證稱該傳真資料係其傳給被告的，其當時幫乙○○整理的，是乙○○叫其傳給
    丁○○的，而公訴人於原審亦就該傳真資料詰問證人黃孟娟（見九十二年度易字
    第一五六五號卷第一三二頁），且依刑事訴訟法第一百五十九條之四第二款之規
    定，除顯有不可信之情況外，從事業務之人於業務上或通常業務過程所須製作之
    紀錄文書、證明文書等，得為證據，公訴人認該傳真資料不得為證據，亦有所誤
    會，此外，復查無其他積極證據足認被告有何公訴人所指之前揭犯行，揆諸首揭
    說明，既無積極證據足認被告有前開犯行，不能證明被告犯罪，依法應諭知無罪
    之判決。
三、原審經審理結果，認無積極證據足資證明被告有公訴人所指之前開犯行，而為被
    告無罪之諭知，尚無不合，公訴人以前揭之上訴意旨指摘原判決不當，為無理由
    ，應予駁回。
據上論斷，應依刑事訴訟法第三百六十八條判決如主文。
本案經檢察官陳文禮到庭執行職務。
中      華      民      國     九十三  年     十一      月     九       日
                              臺灣高等法院刑事第十七庭
                                  審判長  法  官  陳 正 雄
                                          法  官  杜 惠 錦
                                          法  官  許 宗 和
右正本證明與原本無異。
不得上訴。
                                          書記官  沈 秀 容
中      華      民      國     九十三  年     十一      月     十六     日  日
